最高法院刑事判決　　　　　　　　　 111年度台上字第3483號
上　訴　人　陳睿騰



上列上訴人因加重重利案件，不服臺灣高等法院臺中分院中華民
國111年4月20日第二審判決（111年度上訴字第161號，起訴案號
：臺灣彰化地方檢察署108年度偵字第10476號），提起上訴，本
院判決如下：
    主  文
上訴駁回。
    理  由
一、按刑事訴訟法第377 條規定，上訴於第三審法院，非以判決
    違背法令為理由，不得為之。是提起第三審上訴，應以原判
    決違背法令為理由，係屬法定要件，且必須依據卷內訴訟資
    料為具體之指摘，並足據以辨認原判決已具備違背法令之形
    式者，始屬相當。本件原判決綜合全案證據資料，本於事實
    審法院推理作用，認定上訴人陳睿騰有如其犯罪事實欄一之
    ㈢所載上訴人以年利率720%之重利貸放新臺幣4 萬元予施孟
    凱後，因施孟凱拖欠應給付之第2 期利息，為催討該利息而
    與盧皓緯、王赫熠及張赫洲（上列3 人均經原審判處罪刑確
    定），分別持BB槍（經送鑑定結果認無殺傷力）之槍柄，及
    以徒手等方式共同毆打施孟凱，嗣因施孟凱母親報警處理，
    致未取得該重利利息而未遂之犯行，因而撤銷第一審關於上
    訴人科刑之判決，改判仍論上訴人以共同加重重利未遂罪，
    於依刑法第25條第2項未遂犯規定減輕其刑後，處有期徒刑7
    月，並諭知扣案如其附表二編號7、8所示之物均沒收，已詳
    述其所憑證據及認定之理由（上訴人於第一審及原審審理時
    均坦承本件犯行不諱）。核其所為之論斷，俱有卷內資料可
    資覆按，從形式上觀察，原判決關於上訴人部分並無足以影
    響其判決結果之違法情形存在。
二、上訴人上訴意旨略以：本件案發當天伊前往施孟凱住處時，
    係因看見其有錢購毒施用卻無錢還款而與其發生衝突，並非
    因催討重利而毆打施孟凱，有證人盧皓緯、王赫熠、張赫洲
    之證詞可佐。原審未審酌上開有利於伊之事證，亦未查明有
    無其他補強證據足以佐證施孟凱所為不利於伊之指證為可信
    ，僅憑被害人施孟凱對伊不利之證詞，遽認伊有本件被訴共
    同加重重利未遂犯行，顯有不當云云。
三、惟證據之取捨及事實之認定，均為事實審法院之職權，倘其
    採證認事並未違背證據法則，並已詳述其取捨證據及得心證
    之理由者，即不能任意指為違法而執為適法之第三審上訴理
    由。本件原判決依憑上訴人於警詢、第一審及原審審理時所
    為不利於己之陳述（即其因施孟凱積欠4 萬元未還，而約盧
    皓緯等人前往催討債務而發生互毆等情），原審同案被告盧
    皓緯與王赫熠，及被害人施孟凱所為不利於上訴人之陳述內
    容，以及卷附彰化基督教醫院財團法人鹿港基督教醫院所開
    具關於施孟凱身體受傷之診斷證明書，及扣案如原判決附表
    二所示物品等相關證據資料，經相互勾稽印證，足以擔保上
    訴人所為不利於己陳述之真實性，因認上訴人上開任意性自
    白與事實相符，堪予採信，而據以認定上訴人確有本件被訴
    共同加重重利未遂之犯行無訛，尚非單憑被害人施孟凱所為
    不利於上訴人之證詞，作為其犯罪之唯一憑據，已詳述其所
    憑證據及認定之理由。對原判決所採為論罪證據即被告以外
    之人於審判外所為不利於上訴人之言詞或書面陳述，何以並
    無顯不可信之情況，而具有可信之特別情況，且為證明犯罪
    所必要之傳聞證據，因上訴人於言詞辯論終結前未聲明異議
    ，且經法院審酌認為適當，而例外具有適法之證據能力，亦
    於理由內論述說明甚詳（見原判決第5至6頁）。對於張赫洲
    所為案發當天其係應邀而與上訴人等人出門兜風或相約吃飯
    云云，何以係卸責及迴護之詞而不足以採信，亦在理由內逐
    一詳加指駁及說明（見原判決第19至20頁）。核其所為之論
    斷，俱有卷內資料可資覆按，尚無違反經驗及論理法則之情
    形，且屬原審採證認事職權之適法行使，自不得任意指為違
    法。上訴人上訴意旨徒憑己見，任意指摘原審採證認事不當
    ，依上開說明，殊非適法之第三審上訴理由。綜上，本件上
    訴人上訴意旨所云，均非依據卷內訴訟資料具體指摘原判決
    究有如何違背法令之情形，徒就原審採證認事職權之適法行
    使，暨原判決已明確論斷說明之事項，漫為爭執，且於法律
    審之本院始翻異前供，否認犯罪而就其有無本件被訴共同加
    重重利未遂之單純事實，再事爭執，顯不足據以辨認原判決
    已具備違背法令之形式；揆之首揭說明，其上訴為違背法律
    上之程式，應予駁回。又本件上訴人所具「刑事聲明上訴狀
    」及「刑事上訴理由狀」，均聲明其僅就原判決關於加重重
    利未遂部分提起上訴（見本院卷第53及55頁）。則上訴人關
    於原判決維持第一審判決論處其普通重利罪刑部分，既未向
    本院提起上訴，自不在本院審理範圍，附此敘明。
據上論結，應依刑事訴訟法第395條前段，判決如主文。
中    華    民    國   111    年    7     月    28    日
                  刑事第一庭審判長法  官  郭  毓  洲  
                                  法  官  林  英  志  
                                  法  官  蔡  憲  德  
                                  法  官  朱  瑞  娟  
                                  法  官  林  靜  芬  
本件正本證明與原本無異
                                  書記官
中    華    民    國   111    年    8     月    1     日